臺灣臺北地方法院民事判決　　九十三年度重訴更一字第七號
　　原　　　告　甲○○○ ○○.
　　法定代理人　乙○○○ ○○.
　　訴訟代理人　柯君重律師
　　被　　　告　台灣菸酒股份有限公司
　　法定代理人　丙○○
　　訴訟代理人　梁穗昌律師
當事人間請求給付貨款事件，本院於民國九十三年十二月三十日
言詞辯論終結，判決如下：
    主  文
原告之訴駁回。
訴訟費用由原告負擔。
    事實及理由
壹、原告主張：
一、被告前委由中央信託局購料處代為標購26.6m/m高速濾嘴紙9
    萬捲，原告公司之產品經規格審查及送樣上機測試合格後，
    於民國90年6月13日得標並訂定合約。
二、被告嗣對於原告交付之產品為驗收，驗收報告表明第1批3萬
    卷交貨驗收上機不合格，顯與事實不符：
　　(一)接盤速度未達規定：合約規範內並無任何對接盤速度要求
      之規定，但被告卻以接盤速度未達標準而判定驗收不合格
      ，實有失公允。對於速度方面的唯一規定，根據合約規範
      第3點：「作業性：適合高效率性能濾嘴捲製機（每分鐘6
      00M以上）使用並不得有斷紙停機之現象」，對此部份原
      告公司履約無誤，詳見驗收報告。
    (二)捲紙塑膠圈套不平整、紙盤搖晃；合約規範內也無對此部
      份明定規範。再者，不平整係因預留和機器套軸配合固定
      用槽線，以防止在高速運轉下打滑之用；紙盤搖晃只要不
      打滑即不影響產能和品質，其驗收報告總評「試驗項目結
      果均合格」即是明證。
　　(三)捲紙裁切不好、紙面平整不齊；圓周大小為該技士個人意
      見，但實測成品之圓周皆在規範要求範圍內，自無不合格
      道理。
    (四)紙粉：世界任何一家廠商的濾嘴捲紙皆會產生紙粉，菸廠
      只須在捲紙及冷凍管間加設一簡易之高壓空氣噴嘴，將紙
      粉吹掉即其不會再集結於冷凍管處，也不會形成圓周大小
      ，問題迎刃而解。
三、原告所交之貨品完全符合合約規定，上述 4點驗收不合格理
    由，買受人既未於合約內明定其規範，則其責任應歸屬於買
    方本身，而非供應商，且判定此高速濾嘴捲紙作業性合格與
    否，乃係個人認知不同，並無標準可循。但為使台北菸廠方
    便作業及希望儘速收回應收帳款，原告公司於 91年1月29日
    委託乙農企業有限公司代理參加於台北菸廠召開之減價收料
    協調會中，完全同意該菸廠提出之扣款辦法，扣除新台幣（
    下同）16萬9千5百99元，並同意後續出貨比照第一批之扣款
    比率方式，辦理減價收料結案。
四、惟本件買賣契約被告向原告購買9萬捲捲紙，分3批交貨，原
    告均已依約於90年6月30日、同年8月31日、同年10月31日之
    前交付被告，至今被告卻仍未給付全部貨款；本件原告請求
    金額為美金23萬3千8百90元，即契約總價美金54萬7千9百20
    元，減第 1、2期（批）已付之百分之80貨款，加第3期未付
    貨款百分之百，即54萬7千9百20美元乘（ 3分之1乘5分之1，
    加3分之1乘5分之1，加3分之1，等於）15分之7，為美金25
    萬5千6百96 元，再依原證三之扣款標準，即每2萬捲扣款美
    金4千8百45．69元，共9萬捲，應再扣（美金4千8百45．69
    元乘4．5倍，等於）美金2萬1千8百零5．6元，實際上被告
    公司應再給付原告公司美金23萬3千8百90元；而利息則統一
    自91年1月29日台北菸廠所開減價收料協調會之次日起算。
五、聲明：(一)被告應給付原告美金23萬3千8百90元及自民國91年
    1月30日起迄清償日止按週年利率百分之5計算之利息。(二)訴
    訟費用由被告負擔。
貳、被告主張：
一、兩造契約中「高速濾嘴捲紙規範」已載明本件採購物品係「
    26 點6ｍ／ｍ高速濾嘴捲紙」，其規範特約之第１（３）特
    性更約明「白色薄紙、表面平滑，無影響使用及外觀之缺點
    、紙盤切斷面整齊無傷痕」，另第３作業性更約明「適合高
    效率性能濾嘴捲製機（每分鐘 600米以上）使用並不得有斷
    紙停機之現象。」，契約中原告更特別擔保其所交貨物必符
    合品質、性能規範之要求。
二、惟本件賣方所交貨物經檢驗均不合格，此不但有測試報告可
    稽外，賣方即原告及其代理人亦承認其事，無可諉卸，謹舉
    証一一說明如下：
    (一)原告所呈原証二號最下一欄已白紙黑字載明「不合格」，
      而且均具体載明其各項瑕疵內容，敬請鈞長明鑒，至於試
      驗報告中「以上試驗項目結果均合格」，所謂「以上項目
      」，係僅指外觀、寬度等項目，並不及於「作業性及接頭
      ，及長度」等項目，不可不察，此觀該文件最下記載自明
      ，原告竟提出原証二號而主張其已履約無誤云云，完全不
      實，更與其自呈証據不符。
    (二)原告所自呈之原証二號之試驗報告上皆經相關單位就其作
      業性等功能性質試驗並確斷有下列作業不合格，與契約規
      範規定不符之具体事項，其中包括：
      1.在上機測試當中因紙張有打滑斷紙停機現象，致無法正
        常運轉接紙，必須減速，顯然與合約規範第三點規定作
        業性必須「適合高效率性能濾嘴捲製機（每分鐘600M以
        上）使用並不得有斷紙停機之現象」之約定不符。原告
        謂合約規範內並無任何對接盤速度需求之規定云云，顯
        然不實。
      2.捲紙塑膠圈套不平整，紙盤搖晃乙節，因捲紙塑膠圈套
        內有二條凸出之槽線，而被告之機器軸套是圓型平整，
        規範中既要求必須適合高效率性能濾嘴捲製機（每分鐘
        600M以上）使用，機器在高速運轉下扭力大，凸出之槽
        線將使塑膠圈與軸套無法密合，失去均衡，紙盤搖晃，
        再加上捲紙裁切不整，拉力不平均，即造成斷紙停機現
        象，並影響產品品質，顯不符約定，賣方無可委卸。
      3.捲紙裁切不良，紙面平整不齊乙節，查捲紙裁切不良，
        紙面平整不齊將使紙盤重心不一，機器在高速運轉下即
        易造成紙盤之搖晃，不但影響產品品質，同樣會影響機
        器之正常運轉及斷紙停機現象，且此不良現象在合約規
        範中「外觀 （3）」一項中亦有明確之規定，上機測試
        後更能證明其不適用。捲紙會搖晃而斷紙，每斷紙一次
        ，必須停機清除不良濾嘴一次，然後再接紙至機器正常
        運轉，故影響濾嘴生產，造成時間、產品之損失，如以
        產品120m/m計，每分鐘600M即短少5000支，100m/m每分
        鐘短少6000支，斷次越多影響產量越多。
      4.紙粉太多乙節，紙粉太多容易集結於機器冷凍管內，濾
        嘴圓周隨著紙粉集結而增大，終致爆口停機，「每使用
        三盤紙後，冷凍管隨紙粉積粉多即浮起，圓周偏大無法
        通過捲管而阻塞斷紙），顯然不符「適合高效率使用不
        得有斷紙停機之現象」之約定，停機後必須清理冷凍管
        集結之紙粉硬塊及捲管，鼓輪之不良濾嘴，不但造成原
        告大量材料之損失，且影響機器效率。
      5.上揭第１點瑕疵，顯已不符合約中特別約定「適合高效
        率性能濾嘴捲製機每分鐘 600米以上使不得有斷紙停機
        現象之性能、功用」，另有關2.3.4.紙盤切面不平整，
        使紙捲易晃動、紙卷含有過量紙粉及部份卷夾雜紙屑，
        易纏繞於捲紙滾輪上，而造成斷紙停機等三項均為其影
        響濾嘴品質之事實陳述，均有上機測試報告，非係個人
        認知不同，原告所交貨物品質不符契約約定。在濾嘴生
        產過程中斷紙停機之次數頻繁，嚴重影響被告公司生產
        效率，並不適合高效率性能濾嘴捲製機（每分鐘600M以
        上）使用，其已違反合約規範第１（３）點「無影響使
        用及外觀之缺點、紙盤切斷面整齊無傷痕」及第三點：
        「作業性：適合高效性能濾嘴捲製機（每分鐘600M以上
        ）使用並不得有斷紙停機之現象」，故經判定不合格，
        完全正確。
    (三)本件原告所交付第 1批貨物，經檢驗確有上揭重大瑕疵，
      其性能效用完全不符契約上之約定，經被告依法要求原告
      退貨換新，原告承認並同意，嗣後送來第2批及第3批貨物
      ，竟仍有相同之瑕疵，該三批貨物皆經二次檢驗，前後六
      分檢驗報告之結果，均係不合格。
三、被告已依約一一通知原告訂期退貨調換，此有91年4月3日、
    91年2月21日、91年4月25日之通知函可稽，原告仍拒不履行
    ，被告乃不得不於91年7月2日通知解除合約，並請求賣方退
    貨還款，並賠償損失。故本件被告已依法解除契約，原告無
    權請求被告給付貨款。
四、關於原告所謂其已同意台北菸廠提出之扣款辦法云云，並不
    可採，理由如下：
    (一)本件買方並非台北菸廠，其並無權與賣方或原告協議扣款
      驗收。
    (二)矧台北菸廠亦表明僅係擬案建議，其將「擬報總局核定後
      辦理」，而且僅係「副廠長」擬呈之建議案，被告公賣局
      總局亦未同意，原告執此而謂已有扣款驗收之合意云云，
      顯與事實不符。
    (三)尤有甚者，91年1月29日當時賣方僅交來第1批，亦非全部
      3 批貨物，不可不察。又當時台北菸廠基於其生產急需為
      免損害擴大，乃有此建議，惟嗣後公賣局總局即被告不同
      意，應屬無效，賣方嗣後再交各批貨物亦皆不但不符高效
      率性生產之性能，並另有其他不符作業性之瑕疵，原告企
      圖濫竽充數，以偏蓋全之主張，應不可採。
    (四)綜上足証，原告主張雙方已有扣款驗收之合意，並非事實
      ，更於法不合，請明鑒。
五、本件買賣就標的規範中所列各項要求皆特別一而再，再而三
    明文約定外，更由賣方明文擔保所交貨物必定符合規範要求
    ，即買賣雙方皆確認規範所列各種效用、品質皆係屬契約上
    重要之效用及品質，請鑒察。而本件賣方自始未依契約本旨
    交付，被告又已給予另交無瑕疵貨物之機會，賣方原告皆拒
    不置理，被告始不得已解約，並無「顯失公平」之可言，更
    何況系爭貨物瑕疵重大，被告之主張解約並無不當，而且本
    件被告並非一發現貨物有重大不符合約約定品質性能情事即
    逕行解約，而係將不符之情事通知原告，並定期催告請其交
    付與合約相符之貨物，原告拒不照辦後，始依法依約解除合
    約。本件賣方所交來貨物並不符契約賣方所擔保之品質、效
    用，被告原即無接受之義務。更何況本件非特定物買賣，被
    告不接受不符債之本旨之貨物，更何況已自賣方交來第 1批
    貨物即指明瑕疵要求換貨，賣方皆置諸不理，從未改進，其
    自無要求減款收貨之理，更何況本件事涉幾十萬美金公帑，
    國外賣方原告豈可以低劣品充數而強命被告接受之理？可見
    原告主張完全無理。
六、本件檢驗不合格結果皆屬正確，原告無可置疑：
    (一)本件契約第18頁附加條款第19條特別約定「規格及品質由
      台灣菸酒公賣局負責檢驗，進口檢驗結果將作為最後驗收
      之依據」，白紙黑字，就驗收依據之進口檢驗作業已有特
      別約定。更何況當初檢驗係前後3批共分6次檢驗，檢驗時
      不但有公証人在旁，賣方原告亦派人員參與，不容原告恣
      意翻異。尤有甚者，當初檢驗結果賣方皆承認正確屬實，
      而要求扣款驗收，足証原告就檢驗亦承認無訛。
    (二)矧契約中本來即有複驗機制，原告自知其貨物有瑕疵而自
      行捨棄未要求複驗，此觀合約第23頁已規定「複驗，依契
      約規範驗收之結果如不合格，而立約商對驗收結果有疑義
      時，立約商得於接獲通知七個工作天內申請複驗，複驗以
      一次為限」。「若抽樣檢驗不合格而退貨，所有之費用概
      由立約商負擔」。本件原告自知其所交貨物不合格，故獲
      知檢驗不合格後從未曾依約要求複驗。而當初取樣檢驗，
      皆經原告派人共同確認，又其代表皆參與並承認未提出任
      何異議，自不容臨訟藉詞委卸，何況事已近2年，自不容其
      再否認或另為主張。
七、原告謂其貨物瑕疵不嚴重，主張扣款驗收云云，不但與事實
    不符，而且於法有誤：
    (一)被告得訂期催告退貨更新，民法第 364條規定甚明，被告
      主張完全合法，原告拒絕另交無瑕疵貨物後，被告始依約
      解約，並無違法。
    (二)原告原所交貨物瑕疵重大，不但已違反契約規範貨物品質
      、性能之特別約定，更違反原告依契約之擔保，而且係被
      告針對其第一批已指明不符規格，要求換新改進，原告又
      拒不改進，仍然濫竽充數，繼續以不符約定品質貨物交付
      ，被告不得已解約並無「顯失公平」可言，反而若謂被告
      不得解約，始是顯失公平。
    (三)原告所交貨物，其瑕疵不僅係無法在約定每秒 6百米速下
      接盤，其更另有諸多瑕疵，被告無接受顯然有重大瑕疵而
      不符契約約定擔保品質之貨物，原告所呈原証三號 3張試
      驗報告單上，即明白列示原告所交貨物 3批各有諸多瑕疵
      ，包括：
      1.內驗字第74號內埔菸廠試驗報告單：
        (1)紙盤裁切不平整，紙盤易晃動，影響圓周穩定性。
        (2)無法順利於600M/MIN捲製機疊接而斷紙停機。
        (3)紙盤夾雜紙屑，易纏繞於捲紙滾筒上而斷紙停機。
      2.試字第0828號台北菸廠試驗報告單：
        (1)捲紙塑膠圈套不平整，紙盤搖晃。
        (2)捲紙裁切不好，紙面平整不齊，圓周會大小。
        (3)捲製過程中，捲管磨擦產生紙粉，集結冷凍管處，亦
          是造成濾嘴圓周大小之因，必須停機擦拭後再行開機
          。
        (4)會影響機器正常運作及品質之種種因素，故不能適合
          高速使用。因此在作業性不符合、不合格。
      3.試字第0147號台北菸廠試驗報告單：
        (1)抽樣40盤，實際上機試用30盤，其中10盤發現有污斑
          痕跡，為免影響品質為重不予試用，廠商也同有共識
          。
        (2)紙盤捲縮不夠緊，較鬆，且塑膠圈不平，紙盤會搖晃
          及圓軸跳重之情形。
        (3)捲紙切斷盤面不整，有凹凸不平之情形。
        (4)紙粉太多，濾嘴受阻而斷紙使機器自動停機，並須清
          理後始能開機。
        (5)以上瑕疵影響品質變異及生產效率（時間產量、原材
          料之損失不貲）判定不合格。申言之；無法在約定六
          百米作業中接紙僅諸多瑕疵係其中一項而已，原告所
          交貨物確有重大瑕疵，毫無爭議，其濾嘴捲紙之品質
          瑕疵於製造上所衍生之問題，對被告產製香菸品質之
          影響更甚於其斷紙之瑕疵，茲分述如下：
          捲紙捲紙裁切不良，表面不平整，進入捲管內左右
            搖晃，造成濾嘴圓周、壓降不穩定而影響品質，口
            感變差。
          濾嘴捲紙塑膠圓圈內有兩條凸槽線，不能與機器軸
            作平面密合，當在高速運轉時因紙盤支撐不平衡而
            搖晃厲害，產生打滑拉不動紙盤而造成斷紙現象，
            其紙盤塑膠圈內凸槽線嚴重磨損，無法支撐拉力，
            而造成機器必須強迫減速。
          濾嘴捲紙產生紙粉太多，凝結於冷凍管，造成濾嘴
            圓周大小不均，濾嘴品質不穩定（圓周、重量、壓
            降等），圓周偏大，濾嘴起皺紋，機器捲管通不過
            而阻塞，斷紙停機，須重複清理機器、接紙、回覆
            至開機動作；在在均已確實影響濾嘴及香菸之品質
            、生產效率及造成原材料損失甚鉅，濾嘴品質不良
            ，亦直接影響捲菸接合緊密度，菸支濾嘴頭鬆動、
            漏氣，造成不良菸支。
        (四)本件合約有明訂規範 3作業性：適合高效率性能濾嘴
          捲製機（每分鐘600M以上），使用上不得有斷紙停機
          之現象。本件之濾嘴捲紙，無法在高速濾嘴機原設定
          600M以上順利接紙通過，反而產生斷紙停機，必須清
          理機器上不良濾嘴，重新接紙再開機減速，與原規範
          所訂性能相比之下，差異性太大而且離譜，已嚴重影
          響生產效率、產品品質及耗損原材料甚鉅，其貨品之
          品質已違反合約之規定。何況原告所承認減速接紙之
          瑕疵，僅屬其中之一小部分瑕疵而已，事實上每次遇
          有斷紙停機，必須清理不良濾嘴及紙粉，接紙至開機
          正常運作，每次至少需要兩分鐘始能完成；按濾嘴捲
          紙每捲長度6千M，在正常狀況下機器每分鐘6百M運轉
          ，只需要10分鐘即用完一捲，每分鐘可產生濾嘴 6千
          支，若該批濾嘴捲紙以每盤斷紙一次之機率計算，以
          正常工作時間每班8小時〈480分鐘〉，每天每班捲紙
          使用48盤計，每班損失工作時間為96分，即損失工作
          效率20%〈48×2=96〉〈96/480=20%〉‧ 一天兩班合
          計損失工作時間192分鐘，其濾嘴將減產1,152,000支
          〈192×6000支分〉，每支濾嘴可分切四段，因此減
          產香菸捲製4,608,000支，即減產成品460.8箱〈1,15
          2,000×4=4,608,000〉‧所造成之產值損失8,064,00
          0元【 460.8×35〈一包〉×500〈一箱〉】，並相對
          造成生產成本提高，影響生產非常大。況且濾嘴捲紙
          之瑕疵對整體捲製生產之影響更大，蓋斷紙之情況從
          頭到尾都會發生，操作人員根本無法預測甚至不知該
          不該降速，其每盤斷紙次數亦不可預測，惟平均每盤
          每增加一次斷紙次數，每天使被告公司發生新台幣8,
          064,000元之產製損失，且廠商所交貨品送被告公司
          內埔菸廠第2批部分，即使減速至每分鐘500M接紙，
亦發生斷紙情形，無法正常運作，因此，實已嚴重影響生產效率
及原材料大量耗損，顯見原告所提扣款驗收並不符實際並將造成
被告重大損失，完全不符合約規定。
八、聲明：(一)原告之訴及假執行聲請均駁回。(二)訴訟費用由原告
    負擔。(三)如為不利於被告之判決，請准供擔保免為假執行。
參、兩造不爭執之事實
一、被告前委由中央信託局購料處代為標購26.6m/m高速濾嘴紙9
    萬捲，由原告於90年6月13日得標，並訂定買賣契約。
二、原告業於90年6月30日、同年8月31日、同年10月31日，分三
    批各交付26.6m/m高速濾嘴紙3萬捲予被告。
三、被告已支付第1、2批貨物各百分之80之貨款予原告；其餘貨
    款則尚未支付。
四、原告所交付之 3批貨物，經被告工廠先後各為二次檢驗結果
    ，有下列不良情形：
      1.在上機測試當中因紙張有打滑斷紙停機現象，致無法正
        常運轉接紙，必須減速。
      2.捲紙塑膠圈套不平整，紙盤搖晃。
      3.捲紙裁切不良，紙面平整不齊。
      4.紙粉太多。
五、被告曾於91年4月3日、91年2月21日及91年4月25日，分別以
    前開第 1、2、3批貨品驗收不合格為由，訂期通知原告退貨
    調換；原告則未依該等通知辦理退貨調換。
六、被告業於91年7月2日以前開三批貨品驗收不合格，經催洽原
    告未獲處理為由，發函通知原告解除系爭買賣合約。
肆、得心證之理由：
本件兩造所爭執之處，應在於原告交付貨物所存在「無法正常運
轉接紙，必須減速」、「捲紙塑膠圈套不平整，紙盤搖晃」、「
捲紙裁切不良，紙面平整不齊」、「紙粉太多」等情形，是否屬
於減少契約預定效用之瑕疵？其減少之程度是否無關重要？原告
是否須負瑕疵擔保責任？被告以解除契約之方式行使權利是否顯
失公平，而僅得請求減少價金？
一、經查，本件被告委由中央信託局購料處代為招標之標的，即
    表明係「26.6m/m高速濾嘴捲紙9萬盤」等情，有招標、投標
    及簽約三用表格、二段開標投標廠商投標單、二段開標投標
    廠商報價單等影本各一件附卷可稽；而得標廠商所提供之「
    26. 6m/m高速濾嘴捲紙」必須符合「白色薄紙、表面平滑，
    無影響使用及外觀之缺點、紙盤切斷面整齊無傷痕」，及「
    適合高效率性能濾嘴捲製機（每分鐘600米以上）使用，並
    不得有斷紙停機之現象」等要求，亦有兩造契約附件「26.6
    m/ m高速濾嘴捲紙規範」影本一件在卷足據。是兩造間買賣
    契約標的「 26.6m/m高速濾嘴捲紙」之效用，係為提供高效
    率性能濾嘴捲製機（每分鐘600M以上）使用，而不得有造成
    斷紙停機現象之瑕疵一節，應堪認定。
二、次查，原告交付被告三批貨物，既然存在「無法正常運轉接
    紙，必須減速」，亦即必須降低速度，才能於高效率性能濾
    嘴捲製機（每分鐘600M以上）正常運作之不良情形，顯然必
    定足以造成該等貨物無法使得高效率性能濾嘴捲製機（每分
    鐘600M以上）以正常速度使用之結果，自屬足以減少契約預
    定效用之瑕疵。另就原告所交付貨物「捲紙塑膠圈套不平整
    ，紙盤搖晃」、「捲紙裁切不良，紙面平整不齊」、「紙粉
    太多」等不良情形，被告主張「系爭捲紙塑膠圈套內有二條
    內有二條凸出之槽線，而被告之機器軸套是圓型平整，規範
    中既要求必須適合高效率性能濾嘴捲製機（每分鐘600M以上
    ）使用，機器在高速運轉下扭力大，凸出之槽線將使塑膠圈
    與軸套無法密合，失去均衡，紙盤搖晃，再加上捲紙裁切不
    整，拉力不平均，即造成斷紙停機現象」、「捲紙裁切不良
    ，紙面平整不齊，將使紙盤重心不一，機器在高速運轉下即
    易造成紙盤之搖晃，不但影響產品品質，同樣會影響機器之
    正常運轉及斷紙停機現象」、「紙粉太多容易集結於機器冷
    凍管內，濾嘴圓周隨著紙粉集結而增大，終致爆口停機；每
    使用三盤紙後，冷凍管隨紙粉積粉多即浮起，圓周偏大無法
    通過捲管而阻塞斷紙」等情，核與科學原理、論理法則及邏
    輯法則相符，且未據原告就此部分提出相反意見，應堪信為
    真實。則系爭貨物上開不良情形既足以於使用高效率性能濾
    嘴捲製機（每分鐘600M以上）時，造成斷紙、停機之結果，
    該等不良情形屬於足以減少契約預定效用之瑕疵，自亦堪認
    定。
三、有關上開瑕疵是否無關重要之爭點，被告主張「每次遇有斷
    紙停機，必須清理不良濾嘴及紙粉，接紙至開機正常運作，
    每次至少需要兩分鐘始能完成；按濾嘴捲紙每捲長度6千M，
    在正常狀況下機器每分鐘6百M運轉，只需要10分鐘即用完一
    捲，每分鐘可產生濾嘴 6千支，若該批濾嘴捲紙以每盤斷紙
    一次之機率計算，以正常工作時間每班8小時〈480分鐘〉，
    每天每班捲紙使用48盤計，每班損失工作時間為96分，即損
    失工作效率 20%〈48×2=96〉〈96/480=20%〉‧一天兩班合
    計損失工作時間 192分鐘，其濾嘴將減產1,152,000支〈192
    ×6000支分〉，每支濾嘴可分切四段，因此減產香菸捲製4,
    608,000支，即減產成品460.8箱〈1,15 2,000×4=4,608,00
    0〉，造成之產值損失達 8,064,00 0元【460.8×35〈一包〉
    × 500〈一箱〉】，並相對造成生產成本提高。況且斷紙之
    情況之從頭到尾都會發生，操作人員根本無法預測，甚至不
    知該不該降速，其每盤斷紙次數亦不可預測，實將嚴重影響
    生產效率，耗損大量原料」等情，核與邏輯、論理及經驗法
    則相符，且未據原告就此提出相反意見，堪信為真實。則以
    系爭貨物前揭瑕疵足以造成被告每日產值8,064,00 0元之損
    失以觀，該等減少契約預定效用之瑕疵並非「減少程度無關
    重要」之缺點，且僅以減少價金之方式，顯然不足以彌補被
    告收受系爭貨品將遭受損害等情，自均堪認定；是被告主張
    原告就系爭買賣契約，對於被告應負物之瑕疵擔保責任一節
    ，應屬可採。加以被告曾於 91年4月3日、91年2月21日及91
    年4月25日，分別以前開第1、2、3批貨品驗收不合格為由，
    訂期通知原告退貨調換，原告則未依該等通知辦理退貨調換
    等情，為兩造所不爭之事實，是被告斟酌「減少價金」不足
    彌補其收受系爭瑕疵貨品將遭受之損害，通知原告調換貨品
    未果，以解除契約之方式主張權利，自亦無何「顯失公平」
    之情形可言。從而依據民法第359條「買賣因物有瑕疵，而
    出賣人依前五條之規定，應負擔保之責者，買受人得解除其
    契約或請求減少其價金。但依情形，解除契約顯失公平者，
    買受人僅得請求減少價金。」之規定，被告於91年7月2日以
    前開三批貨品驗收不合格，經催洽原告未獲處理為由，發函
    通知原告解除系爭買賣合約，應屬適法。原告於系爭買賣合
    約解除之後，依據系爭買賣之法律關係，請求被告支付剩餘
    貨款美金23萬3千8百90元及利息，自無理由，應予駁回。
四、本案事證已臻明確，兩造其餘主張陳述及所提之證據，均毋
    庸再予審酌，附此敘明。
五、訴訟費用負擔之依據：民事訴訟法第78條。
中　華　民　國　　九十四　  年　　一　　月   二十七   日
                            民事第二庭  法  官  楊代華
以上正本係照原本作成。
如對本判決上訴，須於判決送達後廿日內向本院提出上訴狀。
中　華　民　國　　九十四　  年　　一　　月   二十七   日
                                    法院書記官  劉碧輝
